臺灣高等法院民事判決　　　　　　　　　　　　　　　九十三年度上字第二九０號
　　上　訴　人　甲○○
　　被上訴人　　乙○○
　　訴訟代理人　張家琦律師
　　　　　　　　林鳳秋律師
當事人間請求撤銷調解之訴事件，上訴人對於中華民國九十二年十二月二十四日臺灣
臺北地方法院九十二年度訴字第四三二０號第一審判決提起上訴，本院於九十三年五
月二十五日言詞辯論終結，判決如下：
    主      文
上訴駁回。
第二審訴訟費用由上訴人負擔。
    事實及理由
一、上訴人起訴主張：上訴人因眼疾至書田診所接受被上訴人治療，惟被上訴人卻誤
    診導致上訴人右眼幾近全盲，上訴人因此請大安調解委員會調解，並於九十二年
    七月十一日經由調解委員陳瓊珍進行調解，詎陳瓊珍於調解過程中，非僅不予上
    訴人表達意見之機會，且直對上訴人大吼「那是你眼睛自己有問題，你去書田就
    是你的錯」、「你的眼睛值多少？二十萬拿到就很好了」、「是你運氣好才給台
    大醫好，不是台大醫術好，書田沒錯，不要怪書田」、「二十萬拿去以後就不要
    再來台北，上法院法官費要上千萬，時間要三、四年，你也告不動，法官也不一
    定會聽你講話。」、「書田有法律團，上法院醫師也會找理由跑到國外去」、「
    趕快解決，我還有事」等語脅迫上訴人，致上訴人於調解過程中備感壓力，且自
    始至終均處於恐懼之狀態。嗣在陳瓊珍及被上訴人之脅迫下與被上訴人成立調解
    ，該調解事件並經原法院九十二年度核字第七二九號核定在案。上訴人前開意思
    表示係受陳瓊珍之脅迫所為，爰依民法第九十二條第一項規定，撤銷意思表示，
    並依鄉鎮市調解條例第二十六條第一項規定，請求撤銷原法院九十二年度核字第
    七二九號大安調解委員會調解筆錄等語。並聲明：(一)原判決廢棄。(二)原法院於民
    國九十二年七月二十三日核定之九十二年度核字第七二九號台北市大安區調解委
    員會調解筆錄，應予撤銷。
二、被上訴人辯稱：本件調解係經上訴人向大安區公所申請，被上訴人與調解委員陳
    瓊珍並不相識，且被上訴人雖無醫療上之過失，惟仍願依上訴人提出之條件與上
    訴人成立調解，嗣更依調解內容給付上訴人二十五萬元，上訴人於調解過程中，
    並未受有脅迫等語。並聲明：上訴駁回。
三、查上訴人主張：上訴人因眼疾至書田診所接受被上訴人治療，惟被上訴人卻誤診
    導致上訴人右眼幾近全盲，上訴人因此聲請大安調解委員會調解，並於九十二年
    七月十一日經由調解委員陳瓊珍進行調解，嗣兩造成立調解並經原法院九十二年
    度核字第七二九號核定在案等事實，有大安區調解委員會調解書（本院卷，一二
    ○至一二八頁），並經原法院調閱調解案卷查明屬實，且為被上訴人所不爭，可
    信為真實。
四、上訴人主張：陳瓊珍於調解過程中，非僅不予上訴人表達意見之機會，且直對上
    訴人大吼「那是你眼睛自己有問題，你去書田就是你的錯」、「你的眼睛值多少
    ？二十萬拿到就很好了」、「是你運氣好才給台大醫好，不是台大醫術好，書田
    沒錯，不要怪書田」、「二十萬拿去以後就不要再來台北，上法院法官費要上千
    萬，時間要三、四年，你也告不動，法官也不一定會聽你講話」、「書田有法律
    團，上法院醫師也會找理由跑到國外去」、「趕快解決，我還有事」等語脅迫上
    訴人，致上訴人於調解過程中備感壓力，且自始至終均處於恐懼之狀態。其係在
    陳瓊珍及被上訴人之脅迫下與被上訴人成立調解，故得撤銷本件調解筆錄等語。
    被上訴人則否認有脅迫情事。經查：
  (一)按民法第九十二條所謂脅迫，係指必其言語舉動有足以使被脅迫者發生恐怖心，
    致陷於不能不遵從之狀態，而為此言語舉動之人，亦必有使他人身體上或精神上
    受其壓迫發生恐怖心之故意之情形而言。
  (二)查上訴人於九十二年六月三十日申請大安調解委員會調解，其調解申請書除敘明
    申請調解事實外，並稱被上訴人靠權勢施壓、恐嚇上訴人等情，此有調解卷附調
    解聲請書可參（本院卷，一二二頁）。證人翁秋怡即上訴人女兒亦到庭證稱：其
    聽從其母親友人之建議帶錄音機到調解現場錄音等語（原審卷，五九頁）。足
    證上訴人在申請調解前，已經主張被上訴人有施壓及恐嚇情事，其女兒聽從友人
    之指示帶錄音機到從事錄音工作，顯然相當注意於調解程序中保障其個人相關
    權益。
  (三)翁秋怡雖證稱：「我母親在敘述時，陳瓊珍即很大聲跟我母親講話，陳瓊珍說被
    告的風評很好，還問要多少賠償金，陳瓊珍說二十萬就好了，還說是我母親眼睛
    有問題，才去書田診所，去書田是我母親的錯，陳瓊珍說我母親如果要告的話，
    費用要三千萬元，時間也會拖很久」等語（原審卷，五八頁）。惟大安區公所調
    解委員會秘書趙文飛陳瓊珍到庭證稱：陳瓊珍在大安區公所擔任調解委員八年，
    當事人對其調解偶有抱怨，但也有感激的，當事人抱怨陳瓊珍說話語氣比較重，
    往往像似針對當事人一樣，但此及調解技巧等語（原審卷，四五頁）。而陳瓊
    珍與兩造並不相識乙節，為兩造所不爭執，則其縱曾於調解過程中大聲講話，亦
    僅係其個人之調解技巧問題，尚難據此認定其有使上訴人發生壓迫感與恐佈感之
    故意。又系爭調解雖由陳瓊珍負責進行，惟調解筆錄係經由趙文飛製作，並向兩
    造宣讀確認無誤後，由兩造簽名等情，業經趙文飛結證明確（原審卷，四三頁）
    ，且有調解筆錄附卷可稽（本院卷，一二四頁）。上訴人於趙文飛宣讀筆錄時未
    表示異議，且於筆錄上簽名，其雖主張因被陳瓊珍罵得頭痛，精神恍惚云云，惟
    未能就其精神恍惚之事實舉證以實其說，並無可採。
  (四)上訴人既未能提出其他積極證據足證被上訴人或陳瓊珍對於本件調解有使上訴人
    身體上或精神上受其壓迫發生恐怖心之故意，以及其言語舉動有足以使上訴人發
    生恐怖心，致陷於不能不遵從之狀態等事實，則其主張：其係在陳瓊珍及被上訴
    人之脅迫下與被上訴人成立調解，其得撤銷本件調解筆錄云云，即無可採。
五、從而上訴人依民法第九十二條規定，撤銷成立調解之意思表示，並依鄉鎮市調解
    條例第二十六條第一項規定，請求撤銷原法院九十二年度核字第七二九號大安調
    解委員會調解筆錄為無理由，不應准許。原審為上訴人敗訴之判決，並無不合，
    上訴意旨指摘原判決不當，求予廢棄改判，為無理由，應予駁回。
六、本件事證已臻明確，兩造其餘主張與舉證，無一一論列之必要，併此敘明。
七、據上論結，本件上訴為無理由，依民事訴訟法第四百四十九條第一項、第七十八
    條，判決如主文。
中　　　華　　　民　　　國　　九十三　　年　　　六　　　月　　一　　日
                              民事第六庭
                                  審判長法  官　林　丁　寶
                                        法  官  陳　博　享
                                        法  官  高　鳳　仙
正本係照原本作成。
如不服本判決，應於收受送達後二十日內向本院提出上訴書狀，其未表明上訴理由者
，應於提出上訴後二十日內向本院補提理由書狀（均須按他造當事人之人數附繕本）
上訴時應提出委任律師或具有律師資格之人之委任狀；委任有律師資格者，另應附具
律師資格證書及釋明委任人與受任人有民事訴訟法第四百六十六條之一第一項但書或
第二項（詳附註）所定關係之釋明文書影本。
中　　　華　　　民　　　國　　九十三　　年　　　六　　　月　　　二　　　日
　　　　　　　　　　　　　　　　　　　　書記官　黃　慶　霽
附註：
民事訴訟法第四百六十六條之一（第一項、第二項）：
對於第二審判決上訴，上訴人應委任律師為訴訟代理人。但上訴人或其他法定代理人
具有律師資格者，不在此限。
上訴人之配偶、三親等內之血親、二親等內之姻親，或上訴人為法人、中央或地方機
關時，其所屬專任人員具有律師資格並經法院認為適當者，亦得為第三審訴訟代理人
。
